【裁判字號】    99,國,51
【裁判日期】    991103
【裁判案由】    國家賠償
【裁判全文】
臺灣臺北地方法院民事裁定                99年度國字第51號
原      告  新航小客車租賃有限公司
法定代理人  甲○○
被      告  臺北市政府
法定代理人  乙○○
上列當事人間國家賠償事件本院裁定如下：
    主  文
原告之訴駁回。
訴訟費用由原告負擔。
    理  由
一、原告起訴主張略以：其從事國內小客車承攬接送業務，於民
    國97年間分別與外交部、行政院客家委員會簽訂「97年租賃
    車輛及提供駕駛服務」、「97年度臨時性車輛租賃勞務採購
    」契約。97年9月16日訴外人即原告之前負責人賴承億竟為
    自己不法利益，偽造原告公司之印章及營業登記證，將靠行
    於原告名下車號1126-QQ車輛移轉登記予訴外人大仁小客車
    租賃股份有限公司（下稱大仁公司），詎臺北市監理所亦未
    予詳查，竟同意該非法移轉登記。嗣後大仁公司負責人至原
    告公司要求清償系爭車輛之積欠稅金及罰款後，原告始驚覺
    系爭車輛業遭盜賣。此事件嚴重影響原告之權益，並導致原
    告聲譽受損，外交部及行政院客家委員會更藉此與原告終止
    契約關係。而本件臺北市監理所公務員於審查車輛移轉登記
    時，就該申請文件是否真正未盡核對之責，致原告權利受損
    ，原告就此向被告檢舉，然被告置之不理，原告乃透過臺北
    市議員林奕華、簡余晏進行調解仍未果，遂依國家賠償法第
    2條第2項規定提起本件訴訟等語。
二、按請求權人依國家賠償法請求損害賠償時，應先以書面向賠
    償義務機關請求之。於賠償義務機關拒絕賠償，或自提出請
    求之日起逾30日不開始協議，或自開始協議之日起逾60日協
    議不成立時，始得提起損害賠償之訴。倘未踐行前述法定前
    置程序，其訴即難認為合法，此觀國家賠償法第10條第1項
    、第11條前段規定自明，最高法院97年度台上字第353號著
    有判決可參。又，依國家賠償法請求損害賠償時，應先以書
    面向義務機關請求，並於起訴時提出該機關逾期不協議、協
    議不成立或拒絕賠償之證明文件，此為訴權存在必備之要件
    （國家賠償法第10條第1項及該法施行細則第37條），屬法
    院應依職權調查之事項，最高法院85年度台上字第2552 號
    闡釋甚詳。
三、本件關於原告於起訴前應先踐行之書面請求賠償程序，原告
    於起訴狀內自陳其係向被告檢舉，於未獲置理後，復透過臺
    北市議員兩次進行調解協議未果，認為業已符合國家賠償之
    程序要件而提起本件訴訟（本院卷第6至7頁），並未提出任
    何被告機關逾期不協議、協議不成立或拒絕賠償之證明文件
    。本院復依職權函詢被告是否曾因上開糾紛受有原告提出國
    家賠償之書面請求，經被告函覆稱「新航小客車租賃有限公
    司因與外交部97年租賃車輛及提供駕駛服務採購案契約所生
    糾紛，曾透過臺北市議員與本市公共運輸處及監理處協調未
    獲結論，然迄今未對本府及所屬機關提出國家賠償之請求」
    ，有被告99年10月7日以府授賠二字第099334100函在卷可考
    （本院卷第42頁）。據上，足認原告於起訴前僅曾以檢舉、
    議員協調等非正式管道與被告接觸，從未以書面向被告或其
    所屬機關提出國家賠償之請求，與國家賠償法第10條第1項
    所稱，以書面向賠償義務機關為請求之要件顯屬不符，無從
    認為原告業已踐行國家賠償法第10條第1項所定程序要件。
    揆諸前開說明，上開法定前置程序係國家賠償訴訟之合法要
    件，原告之訴欠缺此一要件，且無從補正，自屬起訴程序要
    件不備，依民事訴訟法第249條第1項第6款，應予駁回。
三、據上論結，原告之訴為不合法，依民事訴訟法第95條、第78
    條，裁定如主文。
中    華    民    國    99    年    11    月    3     日
                  民事第三庭    法  官  陳怡雯
以上正本係照原本作成。
如對本裁定抗告須於裁定送達後10日內向本院提出抗告狀，並繳
納抗告費新臺幣1,000元。
中    華    民    國    99    年    11    月    3     日
                                書記官  鄭美華

司法院資訊處製作；財團法人民間司法改革基金會備份。
